臺灣桃園地方法院民事判決　九十三年度訴字第六三二號
　　原　　　告　日盛國際商業銀行股份有限公司
　　法定代理人　丙○○
　　訴訟代理人　乙○○
　　　　　　　　丁○○
　　被　　　告　甲○○
右當事人間請求清償債務事件，經本院於民國九十三年七月二十三日言詞辯論終結，
判決如左：
    主      文
被告應給付原告新臺幣捌拾伍萬柒仟壹佰陸拾陸元，及如附表所示編號(1)、(2)、(3)及
編號(4)之之利息及違約金。
原告其餘之訴駁回。
訴訟費用由被告負擔百分之九十九，餘由原告負擔。
    事      實
壹、原告方面：
一、聲明：被告應給付原告新臺幣（下同）八十五萬七千一百七十四元，及如附表編
    號(1)、(2)、(3)及(4)之之利息、違約金。
二、陳述：
  (一)被告於如附表編號(1)、(2)、(3)所示時間向原告借款如附表所示本金，借款期間及
    年息均詳如附表所示，並約定被告應於借款期間按月攤還本息，被告如不依約清
    償本息即喪失期限利益，債務視為全部到期，除給付約定利息外，其逾期在六個
    月內者，按上開利率百分之十，逾期超過六個月以上者，按上開利率百分之二十
    計付違約金。但被告就如附表所示編號(1)借款僅繳息至民國（下同）九十三年三
    月五日，編號(2)借款繳息至九十三年二月九日，編號(3)借款繳息至九十三年二月
    五日，其後即未依約繳付本息，依約債務均已視為全部到期。
  (二)被告另於九十二年十二月五日向原告申辦現金卡，借款額度為十五萬元，約定被
    告應於九十三年十二月四日前清償所借款項，其間利息按年利率百分之十八計算
    ，利息每月四日結算一次滾入本金，若遲延還本付息時，利率改依年息百分之二
    十計付。而被告自九十三年二月九日至同年二月十七日陸續借款三千至一萬元不
    等，總計借款金額達四萬九千四百八十四元，然被告自九十三年三月五日即未再
    清償本息，累計至九十三年四月五日尚有本金四萬九千四百八十四元、利息一千
    三百六十一元未還，爰依消費借貸之法律關係訴請判決如訴之聲明。
三、證據：提出消費性貸款約定書三份、現金卡借款約定書一份、繳款明細四份（以
    上均為影本）為證。
貳、被告方面：
    被告未於言詞辯論期日到場，亦未提出書狀作何聲明或陳述。
    理　　由
一、被告經合法送達，未於言詞辯論期日到場，核無民事訴訟法第三百八十六條各款
    所列情形，爰依原告之聲請，由其一造辯論而為判決。
二、本件原告主張上述事實，已據其提出消費性貸款約定書、現金卡借款約定書、繳
    款明細為證，核與所述相符，而被告已於相當時期受合法之通知，既未於言詞辯
    論期日到場，亦未提出書狀作何聲明、陳述再事爭執，依民事訴訟法第二百八十
    條第三項前段準用同法條第一項前段之結果，視同被告對於原告主張之事實自認
    ，故堪信原告主張為真實。
三、然法律行為，違反強制或禁止之規定者，無效。民法第七十一條前段定有明文。
    而利息除當事人以書面約定，利息遲付逾一年後，經催告而不償還或商業上另有
    習慣者外，不得滾入原本再生利息，此就民法第二百零七條規定觀之甚明。本件
    原告就兩造間現金卡借款債務主張：被告自九十三年二月九日至同年二月十七日
    陸續借款總金額達四萬九千四百八十四元，因被告於九十三年三月、四月均未清
    償本息，依兩造現金卡借款約定書第一條約定，按年息百分之十八計算利息滾入
    本金後，被告尚欠利息一千三百六十一元未還云云，固據其提出現金卡借款契約
    書為證，然依該現金卡借款契約書約定內容，原告銀行自被告借款後每月四日結
    算利息即將利息滾入本金計算，原告且自承被告積欠利息中五百十二元係就原告
    自九十三年二月九日至同月十七日所借借款本金依年息百分之十八計算至九十三
    年三月五日之日息總和，其餘八百四十九元利息則是將被告所借本金加上前開五
    百十二元利息後，按年息百分之二十計算九十三年三月六日至同年四月五日之月
    息金額等語（見本院九十三年七月二十三日言詞辯論筆錄），則就原告請求利息
    八百四十九元部分，顯係以複利方式計算所得，惟被告遲付利息未逾一年，為原
    告自承在卷，原告且未證明本件有何商業上習慣之適用等節，雖兩造以書面約定
    複利計算利息，仍有違民法第二百零七條強制規定，應屬無效，是就九十三年三
    月六日至同年四月五日之利息，仍應以被告積欠本金四萬九千四百八十四元計算
    ，故原告得請求九十三年三月六日至同年四月五日利息應為八百四十一元（
    49484Ⅹ20％/365Ⅹ31＝840.55，元以下四捨五入），是就現金卡借款債務，原
    告對被告請求金額超出五萬零八百三十七元部分，即屬無據。
四、從而，原告依消費借貸之法律關係，請求被告給付本金八十五萬七千一百六十六
    元，及如附表所示編號(1)、(2)、(3)及(4)之之利息、違約金，即屬有據，應予准
    許，超過此部分之請求，並無理由，應予駁回。
五、結論：原告之訴為一部有理由、一部無理由，依民事訴訟法第三百八十五條第一
    項前段、第七十九條，判決如主文。
中　　　華　　　民　　　國　　九十三　　年　　　七　　　月　　 三十 　　日
                                        臺灣桃園地方法院民事第二庭
~B法　　　官　管靜怡
右為正本係照原本作成。
如對本判決上訴須於判決送達後廿日內向本院提出上訴狀。
中　　　華　　　民　　　國　　九十三　　年　　　七　　　月　　 三十 　　日
~B書　記　官　許家慧
~F0
~T40
附表：
┌──┬─────┬────────┬────────┬───────┬────────────┐
│編號│借款日與　│  借款之本金  　│  請求之本金  　│ 請求之利息   │請求之違約金            │
│    │到期日    │   （新台幣）   │   （新台幣）   │              │                        │
├──┼─────┼────────┼────────┼───────┼────────────┤
│(1)　│ 91.12.31 │ 四十四萬元     │三十五萬九千二百│自93.3.6起至清│自93.4.6起至清償日止，其│
│    │    ∫    │                │六十二元        │償日止，按年息│逾期在六個月以內部分，按│
│    │ 96.12.31 │                │                │百分之十一點八│上開利率百分之十，逾期六│
│    │          │                │                │八計算之利息  │個月以上者，其超過六個月│
│    │          │                │                │              │以上部分，按上開利率百分│
│    │          │                │                │              │之二十加計違約金        │
├──┼─────┼────────┼────────┼───────┼────────────┤
│(2)　│ 92.1.9   │ 四十萬元       │三十三萬二千一百│自93.2.10起至 │自93.3.10起至清償日止， │
│    │    ∫    │                │八十一元        │清償日止，按年│逾期在六個月以內部分，按│
│    │ 97.1.9   │                │                │息百分之十一點│上開利率百分之十，逾期六│
│    │          │                │                │八八計算之利息│個月以上者，其超過六個月│
│    │          │                │                │              │以上部分，按上開利率百分│
│    │          │                │                │              │之二十加計違約金        │
├──┼─────┼────────┼────────┼───────┼────────────┤
│(3)　│ 92.12.5  │ 十二萬元       │十一萬四千八百八│自93.2.6起至清│自93.3.6起至清償日止，其│
│    │    ∫    │                │十六元          │償日止，按年息│逾期在六個月以內部分，按│
│    │ 95.12.5  │                │                │百分之十八計算│上開利率百分之十，逾期六│
│    │          │                │                │之利息        │個月以上者，其超過六個月│
│    │          │                │                │              │以上部分，按上開利率百分│
│    │          │                │                │              │之二十加計違約金        │
├──┼─────┼────────┼────────┼───────┼────────────┤
│(4)（│約定借款期│  已借金額：    │五萬零八百四十│其中四萬九千四│                        │
│現金│間：      │四萬九千四百八十│五元（含已借金額│百八十四元自93│                        │
│卡）│ 92.12.5  │四元            │四萬九千四百八十│.4.6起至清償日│                        │
│    │    ∫    │                │四元及九十三年三│止，按年息百分│                        │
│    │ 93.12.4  │                │、四月份利息一千│之二十計算之利│                        │
│    │          │                │三百六十一元）  │息            │                        │
│    │          │                ├────────┼───────┼────────────┤
│    │          │                │五萬零八百三十│其中四萬九千四│                        │
│    │          │                │七元（含已借金額│百八十四元自93│                        │
│    │          │                │四萬九千四百八十│.4.6起至清償日│                        │
│    │          │                │四元及計算至九十│止，按年息百分│                        │
│    │          │                │三年三月五日利息│之二十計算之利│                        │
│    │          │                │五百十二元，四  │息            │                        │
│    │          │                │月份利息八百四十│              │                        │
│    │          │                │一元）          │              │                        │
└──┴─────┴────────┴────────┴───────┴────────────┘
